【裁判字號】    99,簡,270
【裁判日期】    991110
【裁判案由】    勞工保險條例
【裁判全文】
高雄高等行政法院簡易判決
                                       99年度簡字第270號
原      告  王昭福
被      告  勞工保險局
代  表  人  陳益民  總經理
上列當事人間勞工保險條例事件，原告不服行政院勞工委員會中
華民國99年8月11日勞訴字第0990016418號訴願決定，提起行政
訴訟，本院判決如下：
    主  文
原告之訴駁回。
訴訟費用由原告負擔。
    事實及理由
一、事實概要︰
    緣原告為台南市皮鞋業職業工會被保險人，於民國98年12月
    24日（被告收文日期）以因右顱內腦瘤致顏面遺存醜形，檢
    據申請失能給付。經被告審查結果，原告前於96年10月、97
    年8月間因分別符合98年1月1日修正施行前之勞工保險殘廢
    給付標準表第33項第10等級（相當於現行勞工保險失能給付
    標準附表第4-3項第10等級）、第30項第13等級（相當於現
    行勞工保險失能給付標準附表第3-23項第13等級）而領取合
    併升等後之第9等級280日普通傷病失能給付在案。此次所患
    失能程度符合失能給付標準附表第9-2項第10等級，依勞工
    保險條例第55條第1項及勞工保險失能給付標準第6條第2項
    第3款規定，合併升等後仍為第9等級，失能等級並未提高，
    乃以99年1月13日保給殘字第09960003290號函核定否准所請
    失能給付。原告不服，申請審議，經審定駁回申請，嗣提起
    訴願，亦遭決定駁回，遂提起本件行政訴訟。
二、本件原告主張︰
    原告傷殘情形如診斷證明書所示，請求准予傷殘給付等情。
    並聲明求為判決（一）撤銷訴願決定及原處分。（二）被告
    應給付原告顏殘10級新台幣（下同）134,200元。
三、被告則以︰
（一）依勞工保險條例第55條第1項規定：「被保險人之身體原
      已局部失能，再因傷病致身體之同一部位失能程度加重或
      不同部位發生失能者，保險人應按其加重部分之失能程度
      ，依失能給付標準計算發給失能給付。但合計不得超過第
      1等級之給付標準。」又勞工保險失能給付標準第6條第2
      項第3款規定，符合本標準附表之第14等級至第1等級間任
      何兩項目以上者，按其最高失能等級再升1等級核定之。
      但最高等級為第1等級時，按第1等級核定之。復依行政院
      勞工委員會98年9月30日勞保2字第0980140473號函釋：「
      依勞工保險失能給付標準第6條第2項第2款規定，被保險
      人之失能狀態符合本標準附表之任何兩項目以上者，除依
      第3款至第6款規定辦理外，按其最高失能等級核定之。按
      有關被保險人失能給付之審核，已於上開標準及其附表所
      定之審核基準明定之，故被保險人之身體原已局部失能，
      再因傷病致同一部位失能程度加重或不同部位發生失能者
      ，保險人應依勞工保險失能給付標準及其附表規定，綜合
      審定其失能程度並核定其失能等級，扣除原已局部失能給
      付部分核給失能給付。」又依勞工保險失能給付標準附表
      第9-2項規定：「男性被保險人頭部、顏面部或頸部受損
      壞致遺存顯著醜形者」為第10等級，給付標準220日、第
      4-3項規定：「一耳聽力平均閾值在90分貝以上者」，失
      能等級為第10等級、第3-23項規定：「一眼眼瞼遺存顯著
      運動失能者」為第13等級，給付標準60日。另勞工保險殘
      廢給付現已修正為失能給付。
（二）原告於98年12月24日因右顱內腦瘤致顏面醜形障害申請失
      能給付。惟原告前於96年10月間與97年8月間分別依勞工
      保險殘廢給付標準表第33項（右耳聽力障害）第10等級及
      第30項（右眼瞼閉合不全）第13等級，合併升等按第9等
      級請領280日普通傷病殘廢給付在案。此次申請，經被告
      據所送財團法人奇美醫院98年12月21日出具之失能診斷書
      及彩色照片審查，原告失能程度符合勞工保險失能給付標
      準附表第9-2項第10等級，依前揭規定，與前領取之第10
      等級、第13等級合併升等後仍為第9等級，被告乃於99年1
      月13日以保給殘字第09960003290號函核定所請失能給付
      不予給付。原告不服被告之核定向勞工保險監理委員會申
      請審議，經該會特約專科醫師審查，以原告頭皮之疤痕為
      頭髮可覆蓋，未達給付標準。顏面部分可符合第9-2項第
      10等級。應與前已領取之第10等級、第13等級合併升等後
      為第9等級，和97年8月相較，失能等級並未提高，認被告
      原核定不予給付應無不當，於99年4月19日以98保監審字
      第0386號審定書審定駁回。原告仍表不服，提起訴願，亦
      經行政院勞工委員會（下稱勞委會）於99年8月11日以勞
      訴字第0990016418號決定書決定駁回。
（三）原告主張如診斷證明書所示情形，請求給付顏殘10級134,
      200元云云。原告前於96年10月間與97年8月間分別依勞工
      保險殘廢給付標準表第33項（右耳聽力障害）第10等級及
      第30項（右眼瞼閉合不全）第13等級，合併升等按第9等
      級請領280日普通傷病殘廢給付在案。此次申請，原告因
      顏面遺存醜形失能程度符合勞工保險失能給付標準附表第
      9-2項第10等級，應與前已領第10等級、第13等級合併升
      等，失能等級仍為第9等級，故原告此次未能領取失能給
      付，尚非其失能程度未達勞工保險失能給付標準附表規定
      ，乃因與原已局部失能等級合併升等後，失能等級仍為第
      9等級，並未提高所致，是被告核定所請失能給付不予給
      付，應無違誤。又原告所患於98年12月21日由財團法人奇
      美醫院出具失能診斷書及98年12月24日提出申請失能給付
      ，皆應適用98年1月1日修正施行之勞工保險條例等語，資
      為抗辯。並聲明求為判決駁回原告之訴。
四、本件事實概要欄所載之事實，業經兩造分別陳明在卷，並有
    勞工保險失能給付申請申請書及給付收據、勞工保險失能診
    斷書及彩色照片、被告99年1月13日保給殘字第09960003290
    號函、勞工保險監理委員會99年保監審字第0386號保險爭議
    審定書、行政院勞工委員會99年8月11日勞訴字第099001641
    8號訴願決定書附於原處分卷可稽，洵堪認定。茲就兩造之
    爭執論述如下：
（一）按「被保險人遭遇普通傷害或罹患普通疾病，經治療終止
      後，症狀固定，再行治療仍不能期待其治療效果，經保險
      人自設或特約醫院診斷為永久失能，並符合失能給付規定
      者，得按其平均月投保薪資，依規定之給付標準，請領失
      能補助費。」「前2條失能種類、狀態、等級、給付額度
      、開具診斷書醫療機構層級及審核基準等事項之標準，由
      中央主管機關定之。」「被保險人之身體原已局部失能，
      再因傷病致身體之同一部位失能程度加重或不同部位發生
      失能者，保險人應按其加重部分之失能程度，依失能給付
      標準計算發給失能給付。但合計不得超過第1等級之給付
      標準。」分別為勞工保險條例第53條第1項、第54條之1第
      1項及第55條第1項所明定。
（二）次按「依本條例第53條或第54條規定請領失能給付者，應
      備下列書件：一、失能給付申請書及給付收據。二、失能
      診斷書。三、經醫學檢查者，附檢查報告及相關影像圖片
      。．．．。」「本標準依勞工保險條例（以下簡稱本條例
      ）第54條之1第1項規定訂定之。」第2條規定：「失能種
      類如下：一、．．．。九、頭、臉、頸。．．．。」「前
      條失能種類之狀態、等級、審核基準及開具診斷書醫療機
      構層級如附表」第5條規定：「失能等級共分為15等級，
      各等級之給付標準，按平均日投保薪資，依下列規定日數
      計算之：一、．．．。九、第9等級為280日。十、第10等
      級為220日．．．。」「符合本標準附表之任何兩項目以
      上者，除依第3款至第6款規定辦理外，按其最高失能等級
      核定之」「符合本標準附表之第14等級至第1等級間任何
      兩項目以上者，按其最高失能等級再升1等級核定之。但
      最高等級為第1等級時，按第1等級核定之。」勞工保險條
      例施行細則第68條、勞工保險失能給付標準第1條、第3條
      及第6條第2項第2款、第3款亦分別定有明文，又勞工保險
      失能給付標準附表第9-2項亦規定：「男性被保險人頭部
      、顏面部或頸部受損壞致遺存顯著醜形者。」為第10等級
      ；頭、臉、頸失能審核：「一、頭部、顏面部及頸部之醜
      形係指本表前列眼瞼、鼻及耳廓缺損以外，遺存於頭部、
      臉部及頸部日常露出有礙外觀之醜形者。二、．．．。三
      、「顯著醜形」依下列範圍為準：（一）在頭部遺存直徑
      8公分（約不含5指之手掌大）以上之瘢痕者。（二）在顏
      面部遺存直徑5公分（約雞卵大）以上之瘢痕，或8公分以
      上之線狀痕，或不同部分之線狀痕合計達12公分以上者，
      或直徑3公分以上之組織凹陷者。（三）．．．。四、『
      顯著醜形』，除診斷書上記載之失能程度外，並應輔以彩
      色照片（應附量尺及拍攝日期之4×6照片）佐證。」而上
      開勞工保險施行細則及勞工保險失給付標準，係分別本於
      勞工保險條例第77條、第54條之1第1項之授權，就請領失
      能給付應備書件及失能等級之分級、給付標準與核定等技
      術性、細節性事項所為之規定，並未逾越母法之授權，自
      應予以適用。另勞委會98年9月30日勞保2字第0980140473
      號函釋亦以：「一、．．．二、依勞工保險失能給付標準
      第6條第2項第2款規定，被保險人之失能狀態符合本標準
      附表之任何兩項目以上者，除依第3款至第6款規定辦理外
      ，按其最高失能等級核定之。按有關被保險人失能給付之
      審核，已於上開標準及其附表所定之審核基準明定之，故
      被保險人之身體原已局部失能，再因傷病致同一部位失能
      程度加重或不同部位發生失能者，保險人應依勞工保險失
      能給付標準及其附表規定，綜合審定其失能程度並核定其
      失能等級，扣除原已局部失能給付部分核給失能給付。．
      ．．。」上開函釋係主管機關勞委會為闡明法規原意所為
      之釋示，並無違誤，而得援用。
（三）經查原告身體原已局部失能，於96年10月間因同一傷病致
      右側聽障已領取98年1月1日施行前之勞工保險殘廢給付標
      準表（以下簡稱舊殘廢表）第33項第10等級220日殘廢給
      付，嗣於97年8月間復因同一傷病致右眼瞼閉合不全、右
      臉顏面神經麻痺符合舊殘廢表第30項第13等級60日殘廢給
      付而經被告合併升等後核定為第9等級280日，經扣除原領
      殘廢給付220日，實發60日，此分別有原告96年8月9日、9
      7年6月27日殘廢給付申請書及97年8月4日保給核字第0970
      31020417號函附於原處分卷可稽。另依同卷所附之財團法
      人奇美醫院於98年12月21日出具同日診斷永久失能之失能
      診斷書略載，原告於96年6月22日因右顱內腦瘤開刀致顏
      面遺存醜形，核原告此次顏面遺存之傷病，依首揭失能給
      付標準附表規定，係符合第9-2項第10等級，同堪認定。
（四）本件原告係因右顱內腦瘤致顏面醜形障害申請失能給付，
      惟原告前於96年10月間與97年8月間分別依98年1月1日修
      正施行前勞工保險殘廢給付標準表第33項（右耳聽力障害
      ）第10等級及第30項（右眼瞼閉合不全）第13等級，合併
      升等按第9等級，請領280日普通傷病殘廢給付在案。此次
      申請，經被告據所送財團法人奇美醫院98年12月21日出具
      之失能診斷書及彩色照片審查，原告失能程度符合勞工保
      險失能給付標準附表第9-2項第10等級，依首揭規定勞工
      保險失能給付標準第6條第2項第2款、第3款規定，與前領
      取之第10等級、第13等級合併升等後仍為第9等級，從而
      ，被告依勞工保險條例第55條第1項規定，核定否准此次
      所請失能給付，尚無違誤。申言之，原告此次未能領取失
      能給付，尚非其失能程度未達勞工保險失能給付標準附表
      規定，乃因與原已局部失能等級合併升等後，失能等級仍
      為第9等級，並未提高所致，被告扣除原已局部失能第9等
      級，仍不予給付，尚非無憑。原告並請求被告應給付原告
      顏殘10級134,200元，即乏所據。
五、原告所訴，尚無可採，原處分否准此次所請失能給付，並無
    違法，訴願決定予以維持，核無不合，原告訴請撤銷並請求
    被告給付原告顏殘10級134,200元，均無理由，併應駁回。
    又本件係適用簡易訴訟程序之裁判，爰不經言詞辯論為之。
六、據上論結，本件原告之訴為無理由，依行政訴訟法第233條
    第1項、第236條、第98條第1項前段，判決如主文。
中    華    民    國    99    年    11    月    10    日

            高雄高等行政法院第二庭
                            法  官  吳  永  宋
以上正本係照原本作成。
如不服本判決，應於送達後20日內，向本院提出上訴狀並表明上
訴理由，如於本判決宣示後送達前提起上訴者，應於判決送達後
20日內補提上訴理由書（須按他造當事人人數附繕本）。
中    華    民    國    99    年    11    月    10    日

                            書記官  李  昱
附註：
行政訴訟法第235條（第1項、第2項）：
對於適用簡易程序之裁判提起上訴或抗告，須經最高行政法院之
許可。
前項許可，以訴訟事件所涉及之法律見解具有原則性者為限。

司法院資訊處製作；財團法人民間司法改革基金會備份。
